【裁判字號】    88,簡上,432
【裁判日期】    890427
【裁判案由】    損害賠償
【裁判全文】
臺灣高雄地方法院民事判決  八十八年度簡上字第四三二號
    上  訴  人  甲○○
                丙○○
    被上訴人    乙○○
右當事人間請求損害賠償事件，上訴人對於中華民國八十八年九月三十日本院旗山簡
易庭八十八年度旗簡字第七一號第一審判決提起上訴，本院判決如左：
    主    文
原判決關於駁回上訴人後開第二項之訴，及該部分假執行之聲請，並命上訴人負擔訴
訟費用之裁判均廢棄。
被上訴人應再給付上訴人甲○○新臺幣陸仟元、上訴人丙○○新臺幣壹萬零伍佰元，
及均自民國八十八年三月四日起至清償日止，按年息百分之五計算之利息。
其餘上訴駁回。
第一、二審訴訟費用由上訴人負擔三分之二，餘由被上訴人負擔。
    事      實
甲、上訴人方面：
一、聲明：求為判決：
  (一)原判決不利於上訴人部分廢棄。
  (二)右廢棄部分，被上訴人應給付上訴人甲○○新臺幣（下同）三十四萬零二百四十
    元、上訴人丙○○七萬四千五百元，及均自民國八十八年三月四日起至清償日止
    ，按年息百分之五計算之利息。
二、陳述：除引用原審判決書之記載外，補稱：
  (一)原審就上訴人甲○○請求被上訴人賠償車損七萬元部分，認需折舊且零件材料部
    分以新部一折計算即二萬九千六百元折舊為二千九百六十元。然上訴人甲○○之
    小貨車係因被上訴人侵害而不堪使用，上訴人甲○○請求被上訴人給付此部分損
    害七萬元，該項請求有收據及估價單可憑，原審僅判處零件材料二千九百六十元
    與工資部分二萬三千五百元，合計二萬六千四百六十元，上訴人甲○○顯難甘服
    。
  (二)上訴人每日均駕駛小貨車擺攤賣安全帽與保肝茶維生，因受被上訴人不法侵害該
    小貨車之安全帽一百六十七頂與保肝茶一百二十盒均遭溪水衝走，上訴人甲○○
    向被上訴人請求賠償安全帽十萬零二百元、保肝茶九萬六千元，原審認此部分無
    證據、無理由，而駁回上訴人甲○○之請求，惟上訴人甲○○之小貨車受被告撞
    擊掉入深一公尺、寬二公尺之大水溝，到場處理之警員亦到庭陳述，撞擊力甚大
    ，車上有東西有可能掉入水溝被流走，此情亦有證人黃金滿可為證，上訴人甲○
    ○對原審此部分判決，更難甘服。
  (三)上訴人二人因不能工作之損害，各向被上訴人請求四萬五千元，原審僅判處上訴
    人甲○○三日、上訴人丙○○七日不能工作之損失，惟上訴人係出院療傷，一個
    月無法工作，上訴人甲○○、丙○○之請求亦合於情理，原審此部分判決，上訴
    人無法甘服。
  (四)上訴人二人請求被上訴人賠償之精神慰撫金各為十萬元，原審僅判處上訴人甲○
    ○精神慰撫金四萬元、上訴人丙○○六萬元，有悖常情。
  (五)上訴人二人係靠販賣安全帽維生，每日各淨賺一千五百元，並無任何財產。
  (六)綜上所陳，被上訴人應再給付上訴人甲○○三十四萬零二百四十元、丙○○七萬
    四千五百元。
三、證據：除引用原審之立證方法外，並請提出診斷證明書二紙、現場照片二幀、證
    明書影本一紙及聲請傳訊證人黃金滿。
乙、被上訴人方面：
一、聲明：求為判決駁回上訴。
二、陳述：除引用原審判決書之記載外，補稱：
  (一)侵權行為損害賠償請求權以實際上受有損害為成立要件，而上訴人甲○○所駕之
    車輛係無牌照不准上路之老舊拼裝小貨車，總值無幾，損害程度又不嚴重，原審
    判令賠償修理費零件材料費二千九百六十元及修車工資二萬三千五百元，合計二
    萬六千四百六十元，已屬高估，上訴人甲○○請求賠償七萬元，顯無理由。
  (二)證人彭達瑤（即現場處理之中壇派出所之警員）、陳源祥（即被上訴人撞及前車
    車主）、吳宗洲、羅連華（即至現場拖車之人）於原審審理之證言，均無法證明
    上訴人所稱小貨車上之安全帽一百六十七頂與保肝茶一百二十盒係遭溪水沖走，
    是原審就上訴人此部分請求予以駁回，於法洵屬正當。
  (三)原審認上訴人甲○○住院三日、上訴人丙○○住院七日，可請求之不能工作損失
    ，分為四千五百元及一萬零五百元，並認被上訴人應給付上訴人甲○○精神慰撫
    金四萬元、丙○○精神慰撫金六萬元，可謂法理至備。
三、證據：引用原審之立證方法。
丙、本院依職權向行政院衛生署旗山醫院函詢依上訴人此次車禍所受之傷情，須多少
    時日之休養，方能完全康復。
    理      由
一、本件上訴人主張：被上訴人於八十七年十一月十八日下午十一時十分許，駕駛車
    號ＶＷ─七八五○號自小客車，由高雄縣高樹往中壇方向行駛，途經高雄縣美濃
    鎮○○里○○街時，上訴人甲○○駕駛小貨車附載上訴人丙○○，遵守交通規則
    行駛於被上訴人所駕駛自小客車之同方向前方，豈料被上訴人駕駛前開自小客車
    欲超越上訴人甲○○所駕駛之小貨車，竟超速將自小客車駛入對向車道，適巧對
    向車道有訴外人陳源祥所駕駛之車號ＸＱ－三一一八號自用小客車迎面駛來，被
    上訴人駕駛之自小客車因閃避不及先與訴外人陳源祥所駕駛之自小客車當面對撞
    ，後被上訴人之自小客車右側再與上訴人甲○○所駕駛小貨車之左側車斗部分擦
    撞，上訴人甲○○之小貨車因此遭撞逼至道路右側之水溝中，上訴人甲○○受有
    頭部外傷、頂部皮下血腫等傷害，上訴人丙○○受有頭部外傷、臉部撕裂傷、左
    肩及左胸挫傷、腹部挫傷等傷害；又上訴人甲○○之小貨車上載有其所有之安全
    帽一百六十七頂、保肝茶一百二十盒，亦因上訴人甲○○之自小貨車衝入水溝中
    ，致除該小貨車全毀外，車上之安全帽、保肝茶亦掉入水溝中遭水沖走或浸水損
    壞，被上訴人依法應對上訴人二人負損害賠償責任，為此，爰依侵權行為損害賠
    償之法律關係，請求被上訴人賠償上訴人甲○○醫療費用五千八百九十一元、精
    神慰撫金十萬元、車損七萬元、貨物損失十九萬六千二百元及不能工作損失四萬
    五千元，合計為四十一萬七千零九十一元，賠償上訴人丙○○醫療費用一萬二千
    六百零八元、精神慰撫金十萬元、不能工作之損失四萬五千元，合計為十五萬七
    千六百零八元，及均自起訴狀繕本送達翌日起至清償日止，按年息百分之五計算
    之利息等情（原審判命被上訴人給付上訴人甲○○醫療費用五千八百九十一元、
    精神慰撫金四萬元、車損二萬六千四百六十元、不能工作之損害，合計為七萬六
    千八百五十一元；及判命被上訴人給付上訴人丙○○醫療費用一萬二千六百零八
    元、精神慰撫金六萬元、不能工作之損失一萬零五百元，合計為八萬三千一百零
    八元，而駁回上訴人二人其餘請求。就原審判命被上訴人應給付部分，未據被上
    訴人聲明不服已告確定，而上訴人二人則就其敗訴部分全部不服，提起上訴，即
    上訴人上訴部分係上訴人甲○○所主張被上訴人應再給付伊精神慰撫金六萬元、
    車損四萬三千五百四十元、貨物損失十九萬六千二百元、不能工作之損害四萬零
    五百元，及上訴人丙○○所主張被上訴人應再給付伊精神慰撫金四萬元、不能工
    作之損害三萬四千五百元等）。
二、被上訴人則以：侵權行為損害賠償請求權以實際上受有損害為成立要件，上訴人
    甲○○所駕之車輛老舊，總值無幾，損害程度又不嚴重，原審判令賠償修理費中
    之零件材料費二千九百六十元及修車工資二萬三千五百元，合計二萬六千四百六
    十元，已屬高估；又證人彭達瑤、陳源祥、吳宗洲及羅連華於原審審理之證言，
    均無法證明上訴人甲○○所駕駛之小貨車上確有安全帽與保肝茶等貨物係遭溪水
    沖走，原審就上訴人此部分請求予以駁回，洵屬正當；且原審認上訴人甲○○住
    院三日、上訴人丙○○住院七日，可請求不能工作之損失，分為四千五百元及一
    萬零五百元，繼認被上訴人應給付上訴人甲○○精神慰撫金四萬元、丙○○精神
    慰撫金六萬元，可謂法理至備，上訴人提起上訴，顯無理由等語，資為抗辯。
三、經查，被上訴人於八十七年十一月十八日下午十一時十分許，駕駛車牌號碼ＶＷ
    ─七八五○號自小客車，沿高雄縣美濃鎮縣）由高樹往中壇方向行駛
    ，駛至該街高美高幹十七號電桿前，本應注意行車速度應依標誌之規定，且駕駛
    人應注意車前狀況，並隨時採取必要之安全挫施，而依當時情形，又無不能注意
    之情形，詎被上訴人不僅以時速八十公里（該路段時速為六十公里）超速急駛，
    且疏未注意前方亦有上訴人甲○○所駕駛未領用牌照之小貨車，其內附載上訴人
    丙○○行駛前開地點，待發現後，因車速過快不及煞停，被上訴人為避免撞及上
    訴人甲○○所駕之前開自小貨車，遂侵越來車道，惟適時訴外人陳源祥亦駕駛車
    牌號碼ＸＱ－三一一八號自用小客車於來車道，而與被上訴人所駕之前開車輛發
    生擦撞，後被上訴人所駕前開車輛再轉回原車道，仍撞及上訴人甲○○所駕駛前
    開自小貨車之左後方，該小貨車因該撞擊遂衝入路旁水溝，上訴人甲○○因而受
    有頭部外傷、頂部皮下血腫等傷害，上訴人丙○○則受有頭部外傷、臉部撕裂傷
    、左肩及左胸挫傷、腹部挫傷等傷害等情，業據被上訴人於其被訴過失傷害案件
    中警訊、偵查及本院審理時自承明確，並有交通事故調查報告表、行政院衛生署
    旗山醫院診斷證明書及車禍現場照片附本院八十八年度交易字第一一二號過失傷
    害卷刑事卷及本案民事卷可資佐證。被上訴人因前開過失傷害犯行，業經本院刑
    事庭判處有期徒刑四月，並經台灣高等法院高雄分院駁回上訴而確定在案（八十
    八年度交上易字第九四號），亦經本院審閱前開過失傷害案卷查核屬實。是按行
    車速度，應依標誌之規定；又按汽車行駛時，駕駛人應注意車前狀況，並隨時採
    取必要之安全措施，道路交通安全規則第九十三條第一項、第九十四條第三項分
    別定有明文。被上訴人於前揭時地駕駛汽車，本應注意上述道路交通安全規定，
    且依當時之情況，又無不能注意之情事，竟超速行駛，且未注意車前狀況，待其
    發現上訴人甲○○所駕之車，因車速過快不及煞停，為避免撞及上訴人甲○○所
    駕之車，遂侵越來車道，與適時與來車道行駛為訴外人陳源祥所駕之車發生擦撞
    ，繼再轉入原車道，而撞及上訴人所駕駛之小貨車，以致肇事，被上訴人前開行
    為確有違上述規定，難辭過失之責，是此，被上訴人就本案車禍自應負全部過失
    責任甚明。
四、按因故意或過失，不法侵害他人之權利者，負損害賠償責任；又不法侵害他人之
    身體或健康者，對於被害人因此喪失或減少勞動能力或增加生活上之需要時，應
    負損害賠償責任；另不法侵害他人之身體、健康、名譽、自由者，被害人雖非財
    產上之損害，亦得請求賠償相當之金額，分為民法第一百八十四條第一項、第一
    百九十三條第一項、第一百九十五條第一項所明文。因原審就上訴人起訴之金額
    為部分准許及駁回之判決，如前所述，是茲就上訴人上訴請求被上訴人再賠償之
    項目及金額，分審核如左：
  (一)車損及車上所載貨物安全帽、保肝茶損害部分：
    1.按因犯罪而受損害之人，於刑事訴訟固得附帶提起民事訴訟，對於被告及依民
      法負賠償責任之人，請求回復其損害，但其請求回復之損害，以被訴犯罪事實
      所生之損害為限，否則縱令得依其他事由，提起民事訴訟，亦不得於刑事訴訟
      程序附帶為此請求（最高法院六十年台上字第六三三號判例意旨參照）。
    2.查被上訴人於前開被訴過失傷害之刑事案件，其犯罪事實僅為過失致上訴人受
      傷而不及於上訴人甲○○所有之自小貨車及車上安全帽、保肝茶之毀損部分，
      雖上訴人甲○○就車損修理費部分，提出五福汽車保養廠所簽發之估價單一份
      證明確支出修理費五萬三千一百元，復提出出貨車、估價單及以證人張金祥之
      證言以證明確受有安全帽、保肝茶達十九萬六千二百元之損失，惟參諸前開說
      明，縱認上訴人甲○○確因本案車禍致支出前開車損修理費及受有前開貨物之
      損害，惟上訴人甲○○前開車損及貨物損失，均非屬被上訴人因犯過失傷害罪
      所侵害之客體，上訴人自不得依刑事附帶民事訴訟程序，請求被上訴人賠償此
      部分之損害。故上訴人請求上訴人另須賠償原審所未准許之其餘修車費及安全
      帽、保肝茶貨物毀損之損害，於法自有未合，不應准許。
  (二)工作損失部分：
    上訴人在原審主張其係以販賣安全帽、保肝茶為生，因受傷不能工作達一個月，
    而上訴人每日生意扣除成本後，可賺取淨利三千元，故所受工作損失為三萬元應
    由被上訴人負責賠償等情，固據其提出診斷證明書為證。雖被上訴人對於上訴人
    每日所得淨利各為一千五百元一情不予爭執，然主張上訴人並非一個月不能工作
    等語（參本院八十八年十一月十六日準備程序筆錄、本院八十九年四月十三日言
    詞辯論筆錄），而本院經依職權函上訴人就診之行政院衛生署高雄旗山醫院，認
    依上訴人所受前開傷情判斷，上訴人二人分於一星期、二星期即可痊癒一情，有
    該院八十八年十二月一日旗醫字第二八六四號函在卷可憑，是上訴人主張其二
    人受傷不能工作之期間達一個月云云，顯無可採。故依上訴人每人每日一千五百
    元所得計算，上訴人甲○○受有一萬零五百元之不能工作損失（計算式為：1500
    ×7＝10500），上訴人丙○○則受有二萬一千元不能工作之損失（計算式為：
    1500×14＝21000），故上訴人二人此部分之請求為有理由於上述金額範圍內，
    應予准許，逾此範圍之請求為無理由，不應准許。
  (三)精神慰撫金部分：
    上訴人主張受傷後精神、肉體所受痛苦甚巨，為此請求被上訴人賠償非財產上之
    損害，依前述民法第一百九十五條第一項規定，自非無據。惟查本院審酌上訴人
    甲○○因本件車禍受有頭部外傷、頂部皮下血腫，住院三日，上訴人丙○○則受
    有頭部外傷、臉部撕裂傷、左肩及左胸挫傷、腹部挫傷等傷害、住院七日，其肉
    體、精神所受痛苦之程度，及上訴人二人職業為小販，賴販賣安全帽及保肝茶維
    生，並無任何不動產，而被上訴人業工，商工畢業等兩造之身分、地位、經濟能
    力等一切情狀，認上訴人二人各請求慰撫金十萬元尚嫌過高。應認被上訴人賠償
    上訴人甲○○四萬元、上訴人丙○○六萬元為適當，故上訴人逾此部分之請求，
    即不應准許。
五、綜上所述，本件上訴人依侵權行為之法律關係，請求被上訴人應再賠償上訴人甲
    ○○六千元、上訴人丙○○一萬零五百元及均自起訴狀繕本送達之翌日即八十八
    年三月四日起至清償日止，按年息百分之五計算之利息，為有理由，應予准許，
    原審就此部分為上訴人敗訴之判決，尚有未洽，上訴論旨指摘原判決此部分不當
    ，求予廢棄，為有理由，爰由本院將原判決此部分予以廢棄改判如主文第二項所
    示。至於上訴人其餘請求不應准許部分，原判決為上訴人敗訴之判決，並駁回其
    假執行之聲請，經核於法並無不合，上訴意旨指摘原判決此部分不當，求為廢棄
    ，非有理由，應予駁回其上訴。
六、本件既認定上訴人甲○○不得於刑事附帶民事訴訟程序中請求安全帽、保肝茶毀
    損之損失，故上訴人聲請傳訊證人黃金滿，以證明上訴人甲○○小貨車上之安全
    帽及保肝茶確因車禍毀損之事實，認即無此必要，併此敘明。
七、據上論結：本件上訴為一部有理由、一部無理由，依民事訴訟法第四百三十六條
    之一第三項、第四百五十條、第四百四十九條第一項、第七十九條但書、第八十
    五條第一項前段，判決如主文。
中      華      民      國    八十九    年      四      月    二十七    日
                              臺灣高雄地方法院民事第五庭
~B審判長法官  楊惠欽
~B法      官  張桂美
~B法      官  張維君
右為正本係照原本作成。
本判決不得上訴。
中      華      民      國    八十九    年      四      月    二十七    日
~B法院書記官  梁瑜玲


司法院資訊處製作；財團法人民間司法改革基金會備份。
